【裁判字號】    89,易,1950
【裁判日期】    891107
【裁判案由】    妨害自由等
【裁判全文】
臺灣臺北地方法院刑事判決                        八十九年度易字第一九五號
    公  訴  人  臺灣臺北地方法院檢察署檢察官
    被      告  乙○○
                甲○○
右列被告因強制等案件，經檢察官提起公訴（八十八年度偵字第一一八四六號），本
院判決如左：
    主  文
乙○○共同以強暴妨害人行使權利，處拘役參拾日，如易科罰金，以參佰元折算壹日
。
甲○○共同以強暴妨害人行使權利，處拘役伍拾日，如易科罰金，以參佰元折算壹日
。
乙○○被訴毀損罪部分不受理。
甲、有罪部分：
    事  實
一、甲○○因不滿吳和南積欠友人鍾東渝之債務未還，竟與其友人乙○○基於共同犯
    意之聯絡，於民國八十九年四月二十一日清晨，隱匿於吳和南位於臺北市○○路
    三一五巷三一之二號三樓住處之上方樓梯轉角處。迄至同日上午八時三十分許，
    見吳和南之女即吳詩婷外出開門之際，二人隨即衝出，分由乙○○徒手掐握其頸
    部；甲○○從右側拉扯其雙手（未成傷），共同施以強暴手段，迫使吳詩婷返回
    住處內，妨害吳詩婷行使權利（甲○○、乙○○侵入住宅部分，業經吳和南於審
    理時，代理其妻即房屋承租人謝淑兒僅對乙○○撤回告訴，然依刑事訴訟法第二
    百三十九條之規定，其撤回之效力及於甲○○），嗣吳和南聞聲自房間衝出，並
    呼喊吳詩婷以電話報警，嗣甲○○於逃脫時，因不慎遺落其所有皮夾一只，始為
    警循線查獲。
二、案經謝淑兒、吳和南訴由台北市政府警察局中山分局報告臺灣臺北地方法院檢察
    署檢察官偵查起訴。
    理  由
一、訊之被告乙○○固坦認有抵住被害人吳詩婷之頸部，然否認有何強制罪之犯行，
    辯稱：伊沒有掐握吳詩婷之頸部云云；訊據被告甲○○則矢口否認有何強制罪之
    犯行，辯稱：伊沒有拉被害人吳詩婷之手，也沒有將吳詩婷推入屋內云云。然查
    ：
    （一）被害人吳詩婷於警訊、偵查及本院審理時均一致證稱：「我早上八點半要
          出門上班，正要開鐵門，突發現被告二人要把我推進屋內，因我本能性的
          往外跑，楊某即掐住我的脖子，林某即把我雙手放在後面，並把我架進屋
          內．．．」等語（見偵卷第八、二九、三０頁，及本院八十九年十月三十
          一日審理筆錄），核與告訴人吳和南於警訊、偵查及本院審理時之指訴相
          符，且被告楊世賢於本院審理時，既坦認有抵住被害人吳詩婷之行為，而
          被害人吳詩婷為一介女子，倘其要出門上班，被告乙○○僅抵住其脖子，
          未施以強暴行為，被害人吳詩婷何以又會被迫返回屋內？更何況，經本院
          告以證人吳詩婷、吳和南之證言時，被告楊世賢當庭表示：事情經過大概
          是這樣，我承認有強制行為等語（見同前審理筆錄），足徵，被告楊世賢
          強制罪犯行堪以認定，應予依法論科。
    （二）雖被告甲○○否認有何強制罪犯行，然該部分之犯罪事實，業經被害人吳
          詩婷、吳和南指訴纂詳，且審酌彼等之證言，均無何瑕疵可言；再衡以常
          情，倘非被告乙○○、甲○○分別以強暴之方法，妨害被害人吳詩婷行使
          權利，被害人吳詩婷何以又會被迫返回屋內？更何況，同案被告楊世賢經
          本院告以證人吳詩婷、和告訴人吳和南之證言時曾當庭表示：事情經過大
          概是這樣等語（見同前審理筆錄），足徵，被告林士賢所辯，無非事後圖
          卸之詞，不足採信，其強制罪犯行亦堪認定，應予依法論科。
三、核被告甲○○、乙○○所為，係犯刑法第三百零四條之強制罪，彼等有犯意之聯
    絡及行為之分擔，為共同正犯。爰審酌被告乙○○、甲○○均無何前科，此有臺
    灣高等法院檢察署刑案紀錄簡覆表及本院被告前科紀錄表在卷可按，素行尚稱良
    好；被告乙○○犯罪後坦認部分之犯行，且與被害人達成民事上之和解，被害人
    吳詩婷、和告訴人吳和南均表示不願追究，其犯罪後態度堪稱良好；被告甲○○
    犯罪後不思反省，仍矢口否認犯罪，且尚未與被害人達成和解，然因其年輕識淺
    ，致誤觸刑章，及彼等犯罪之動機、目的、所生危害等一切情狀，分別量處如主
    文所示之刑，並分別諭知易科罰金之標準，以示懲儆。
四、公訴意旨另略以：被告乙○○、甲○○基於共同犯意之聯絡，未經房屋承租人謝
    淑兒之同意，侵入其位於臺北市○○路三一五巷三一之二號三樓住宅，認彼等另
    共犯刑法第三百零六條侵住宅罪云云。按「告訴乃論之罪，告訴人於第一審辯論
    終結前，得撤回其告訴」「告訴乃論之罪，對於共犯之一人告訴或撤回告訴者，
    其效力及於其他共犯」「案件有左列情形之一者，應諭知不受理判決：．．．三
    、告訴或請求乃論之罪，未經告訴、請求或其告訴、請求經撤回或已逾告訴期間
    者」刑事訴訟法第二百三十八條第一項、第二百三十九條本文、第三百零三條第
    三款分別定有明文。而刑法第三百零六條之罪，依同法第三百零八條第一項之規
    定須告訴乃論。經查，告訴人謝淑兒之代理人吳和南於本院審理時，當庭撤回對
    被告乙○○關於侵入住宅部分之告訴，依前開條文之規定，其撤回告訴之效力自
    應及於共同被告甲○○，然公訴人認被告乙○○、甲○○共同侵入住宅部分，與
    前開共同強制罪間，有方法、結果之牽連關係，為裁判上一罪，本院自不另為不
    受理之諭知，併此敘明。
乙、不受理之部分：
一、公訴人公訴意旨另略以：被告乙○○為卸脫刑責，竟另起毀損之故意，在被害人
    吳詩婷以電話報警時，拉扯其父吳和南所有之電話，損壞該電話機具，電或以其
    父吳和南所有之相機拍攝其犯行時，趕前搶下被害人吳詩婷手中之相機，均足以
    生損害於被害人吳和南云云。
二、按「告訴乃論之罪，告訴人於第一審辯論終結前，得撤回其告訴」「案件有左列
    情形之一者，應諭知不受理判決：．．．三、告訴或請求乃論之罪，未經告訴、
    請求或其告訴、請求經撤回或已逾告訴期間者」刑事訴訟法第二百三十八條第一
    項、第三百零三條第三款分別定有明文。而刑法第三百五十四條之罪，依同法第
    三百五十七條之規定須告訴乃論。經查，告訴人吳和南於本院審理時，當庭撤回
    對被告乙○○關於毀損部分之告訴，公訴人認被告乙○○犯毀損罪部分，乃另行
    起意，與前開共同強制罪間，無裁判上一罪之關係，本院應對公訴人該部分指訴
    ，另為不受理之諭知，併此敘明。
據上論斷，應依刑事訴訟法第二百九十九條第一項前段、第三百零三條第三款、刑法
第二十八條、第三百零四條、第四十一條，罰金罰鍰提高標準條例第一條前段、第二
條，判決如主文。
本案經檢察官朱應翔到庭執行職務
中    華    民    國      八十九      年    十  一    月      七      日
                                      臺灣臺北地方法院刑事第七庭
                                          法  官  趙  子  榮
右正本證明與原本無異。
如不服本判決，應於判決送達後十日內，向本院提出上訴狀。
                                          書記官  施  淑  琴
中    華    民    國      八十九      年    十一     月     十四     日
附錄法條：
刑法第三百零四條
以強暴、脅迫使人行無義務之事或妨害人行使權利者，處三年以下有期徒刑、拘役或
三百元以下罰金。
前項之未遂犯罰之。


司法院資訊處製作；財團法人民間司法改革基金會備份。
